臺灣新北地方法院民事判決
110年度訴字第2981號
原      告  飛宏興業有限公司

法定代理人  李淑禎  
訴訟代理人  蔡坤鐘律師
被      告  林志豪  


訴訟代理人  陶秋菊律師
上列當事人間請求侵權行為損害賠償等事件，經本院於民國111
年3月4日言詞辯論終結，判決如下：
    主  文
原告之訴及假執行之聲請均駁回。
訴訟費用由原告負擔。
    事實及理由
一、原告公司主張：被告前為原告公司法定代理人，於民國108
    年10月25日，與李淑禎（即原告現任法定代理人）、李淑禎
    之配偶即訴外人林明凱簽訂退股協議書（下稱系爭退股協議
    書)，被告將其所有股份之出資新台幣(下同)200萬元，減計
    訴外人即被告之胞弟林卓逸欠款28萬元，加計被告代墊銀行
    貸款等共24萬元，餘額196萬元出資，同意轉讓予李淑禎、
    林明凱，被告同意自同日起辦理負責人變更事宜，李淑禎、
    林明凱於同年11月14日辦畢變更原告公司負責人為李淑禎，
    李淑禎依約於108年10月15日將給付第一期款24萬5,000元予
    被告。惟李淑禎接手原告公司相關財務帳冊後，隨即委請專
    業人士著手清理原告公司106年度財務及營業狀況，發現被
    告實際出資僅160萬元，而非其所稱之200萬元股份，被告係
    以欺騙手段損害原告公司，獲有40萬元不當得利，原告公司
    依民法第179條規定或民法第226條債務不履行規定，擇一請
    求被告應給付原告公司40萬元。另被告於擔任原告公司負責
    人期間，意圖圖利自己並損害其他股東之利益，未經公司其
    他股東之同意，擅自於106年5月22日挪用原告公司款項25萬
    元，作為另行成立從事汽車維修業務之訴外人維宸興業有限
    公司(下稱維宸公司)之公司設立資本，並自任維宸公司負責
    人，侵害原告公司權益，為此，依民法第179條及第184條第
    1項前段規定，請求擇一有利判命被告應給付原告25萬元。
    以上兩者合計請求65萬元等語。聲明：被告應給付原告65 
    萬元及自起訴狀送達翌日起至清償日止，按週年利率百分之
    五計算之利息；願供擔保請准宣告假執行。
二、被告則以：
  ㈠原告所言均非事實，且係108年10月25日系爭退股協議書前之
    事由，迄至原告本件訴訟已逾2年，故本件侵權行為請求權
    時效已消滅。
  ㈡原告公司係被告所創辦，並邀集其餘股東(前同事林明凱、李
    景福、及陳雅歆之母親陳怡如)入股，由被告擔任負責人，
    林明凱負責財務支出、帳務管理、薪資支應及與記帳士聯繫
    等與一切財務管理事宜。然嗣發現林明凱經手多項帳務不清
    ，且一再告知其餘股東公司虧損、伊願意承受云云，被告與
    其餘股東於林明凱誤導下不得已方同意退股，嗣雖有反對然
    林明凱仍強行將公司負責人變更為其配偶李淑禎，林明凱仍
    為實際負責人。再者，林明凱其後並未依約支付退股協款項
    予各股東(實際上拖延迄至110年5月間方對其餘股東之退款
    清償完畢，然對被告部分，原告僅支付第一筆24萬5,000元
    ，其餘款項175萬餘元迄今均未清償)，且經被告核對記帳資
    料後，發現上千萬元公司資金遭林明凱或提領現金或轉帳至
    其個人或其他不明帳戶且毫無憑證，經詢問林明凱亦遲遲無
    法證明乃為公司支出，故林明凱恐為混淆視聽，而與其配偶
    李淑禎提告被告以及其餘股東偽造文書、背信等罪責，經新
    北地檢署以109年偵字第10588、110年偵字第15865號偵查案
    件（下稱系爭偵查案件)查明林明凱證述其當時確有同意被
    告出資成立維宸公司等情，而對被告等人為不起訴處分書在
    案，顯見被告並無任何侵權行為等語。答辯聲明：原告之訴
    駁回；如受不利判決，願供擔保請准宣告免為假執行。
三、下列事項為兩造不爭執，並據兩造提出相關資料以為證明，
    自堪信為真正：
  ㈠原告公司係被告所創辦，並邀集其餘股東(前同事林明凱、李
    景福、及陳雅歆之母親陳怡如)入股，由被告擔任負責人，
    李淑禎之配偶即林明凱負責財務支出、帳務管理、薪資支應
    及與記帳士聯繫等與一切財務管理事宜，並有系爭偵查案件
    之不起訴處分書可稽（見被證1)。
　㈡106年5月22日，自原告公司之華南商業銀行帳戶匯款25萬元
    入維宸公司華南銀行帳戶，作為維宸公司之公司設立資金。
    維宸公司於106年6月5日設立登記，由被告擔任負責人。維
    宸公司已於109年12月31日遭主管機關命令解散（見本院卷
    第21-27頁、第126頁）。
　㈢被告、李淑禎、林明凱3人於108年10月25日簽立系爭退股協
    議書，並由李景福擔任見證人。系爭退股協議書為真正(見
    原證1之系爭退股協議書影本)。
　㈣系爭退股協議書第1條約定記載：「林志豪先生於飛宏興業有
    限公司(按：即原告公司)所有股份(原股本額新台幣貳佰萬
    元整)，經整合計算共餘新台幣壹佰玖拾陸萬元整(減計林卓
    逸欠款貳拾萬元整、加計銀行貸款新台幣拾萬元整、國泰世
    華銀行信用卡款伍萬元整、移民署押金新台幣玖萬元整，合
    計新台幣壹佰玖拾陸萬元正)，經雙方協議及確認後定於中
    華民國110年10月31日前分五期(第一期108年11月15日前還
    款貳拾肆萬伍千元整，第二期109年4月30日前退款貳拾肆萬
    伍千元整、第三期109年10月31日前還款肆拾玖萬、第四期1
    1年4月30日前還款肆拾萬元整及110年10月31日前還款肆拾
    玖萬)清償完成；本人(按：指被告)擔任飛宏興業有限公司
    之負責人期間，相關衍生之飛宏興業有限公司營業相關負債
    、所得及其所有相關法律(民刑事責任)均於本人無關。」字
    樣（見本院卷第15頁）。
　㈤林明凱、李淑禎僅於108年11月15日支付被告系爭退股協議書
    所約定之第一期款24萬5,000元，其餘各期款均未支付予被
    告。且林明凱、李淑禎已於同年11月14日辦畢變更原告公司
    負責人為李淑禎（見本院卷第52頁原告準備書狀、原證2、
    原證3）。
四、本院之判斷：　　　
　㈠關於原告公司請求25萬元部分：
　　原告公司主張被告擔任原告公司負責人期間，擅自挪用原告
    公司25萬元資金，作為被告自任負責人之維宸公司之公司設
    立資金，而侵占原告公司25萬元等語，為被告否認，辯以：
    有經過其餘股東同意，且該款確實用於維宸公司等語。查：
　　⒈按民事訴訟如係由原告主張權利者，應先由原告負舉證之
      責，若原告先不能舉證，以證實自己主張之事實為真實，
      則被告就其抗辯事實即令不能舉證，或其所舉證據尚有疵
      累，亦應駁回原告之請求(最高法院17年上字第917號裁判
      要旨參照)。
　　⒉本件原告公司上開主張，固提出原告公司之華南商業銀行
      帳戶存款往來明細表暨對帳單1紙、維宸公司華南銀行帳
      戶存摺封面及內頁各1紙、維宸公司經濟部商工登記公示
      資料查詢1件等影本為憑（見本院卷第21-27頁），惟查，
      被告所辯上情，業據其提出系爭偵查案件之不起訴處分書
      1件為證（見被證1），證人即原告公司之其餘股東李景福
      、陳怡如、林明凱均於偵查中證稱有同意被告由原告公司
      出資25萬元成立維宸公司等語，此業經本院調取系爭偵查
      案件卷宗查閱屬實（見新北地檢署109年偵字第10588號偵
      查卷，下稱第10588號偵卷，第208頁反面之109年11月25
      日偵查詢問筆錄)，堪認被告所辯為可信，則原告公司出
      資25萬元成立維宸公司，既係經原告公司全體股東所同意
      ，故尚難僅憑原告公司之華南商業銀行帳戶存款往來明細
      表暨對帳單1紙、維宸公司華南銀行帳戶存摺封面及內頁
      各1紙，即遽認被告有何不法侵害原告公司之行為。
　　⒊且維宸公司設立後，新北市○○區○○街000號A棟之4租屋，係
      供維宸、原告2家公司共同使用，該處執行兩種業務，一
      是供維宸公司做車輛維修，一是原告公司執行相關業務的
      集合地點及工作場所，原告公司的員工有於上開處辦公、
      休息等情，亦據證人洪武任於偵查中證述甚明（見第1058
      8號偵卷第207頁反面)，而證人林明凱亦於系爭偵查案件
      中證稱伊有同意該租約等語（見第10588號偵卷第207頁反
      面)，是以，尚難認為被告有何無法律上原因受有利益可
      言。
　　⒋從而，原告公司依民法第184條第1項前段、第179條規定，
      請求被告給付25萬元，均無理由，俱應駁回。
　㈡關於原告公司請求40萬元部分：
　　原告公司主張基於系爭退股協議書及原告公司成立時被告有
    依約出資200萬元之義務，但實際上被告只有出資160 萬元
    ，短少40萬元，故被告構成民法第226條債務不履行；且被
    告實際出資僅160萬元，而非其所稱之200萬元，被告獲有40
    萬元之不當得利，原告依民法第179條規定或民法第226條債
    務不履行規定，擇一請求被告應給付原告公司40萬元等語，
    為被告否認，辯以上詞。查：
　　⒈原告公司上開主張，雖提出原告公司104年11月1日起至108
      年12月31日止之華南商業銀行存款往來明細表暨對帳單影
      本3紙為憑（見本院卷第134、55、57頁之原證8），其中
      被告名義陸續匯入原告公司上開帳戶之金額固共16筆，合
      計160萬元。然查，原告公司早於104年11月11日即設立登
      記，此有原告公司經濟部商工登記公示資料查詢1件可稽
      （見本院卷第17頁），而被告匯入原告公司上開帳戶之日
      期則分別為「105年」12月14日、同年12月19日、12月20
      日、12月22日、12月23日、12月26日、12月27日、12月28
      日、「106年」1月4日、同年1月9日、1月10日、1月11日
      、1月13日、1月19日（見本院卷第55、57頁），則被告所
      上開匯入款項，第一筆匯款亦已距原告公司設立登記日相
      隔至少1年以上，則被告上開各筆匯款之目的是否果如原
      告公司所稱係為履行設立原告公司之出資義務所為之匯款
      ，顯非無疑；而有限公司籌備設立時，須將公司之資本額
      存入籌備中公司之帳戶至少3天，備齊設立預查審核書、
      存款餘額證明書、銀行存摺影本等資料，委請會計師進行
      資本額驗資，並由會計師簽核資本額查核簽證報告，以證
      明公司資本之真實性，而後始得進行申請公司統一編號及
      稅籍，取得核准函後，公司籌備處帳戶始轉為正式帳戶等
      情，此為吾人一般社會經驗之人所公知之有限公司籌設程
      序，則原告公司籌備設立登記時，既業經會計師予以進行
      資本額驗資，並簽核資本額查核簽證報告，以證明公司資
      本之真實性，尚難遽認原告公司所稱被告僅出資160萬元
      ，而非200萬元云云為可採。
　　⒉其次，原告公司於設立之時，係由被告邀集林明凱、李景
      福、及陳雅歆之母親陳怡如入股，此為兩造所不爭，而依
      上開原告公司104年11月1日起至108年12月31日止之華南
      商業銀行存款往來明細表暨對帳單影本3紙，其中第一筆1
      04年11月4日匯入50萬元款項，並無顯示匯款人資料，而
      第二筆104年11月17日由訴外人陳宏瑋匯入50萬元，第三
      筆及第四筆均為訴外人簡唯潔分別匯入30萬元、20萬元（
      合計50萬元)、第五筆則係訴外人新北市政府於104年11月
      30日匯入50萬元（見本院卷第134頁），則依上開匯款資
      料，並無任何以其他股東林明凱、李景福、陳怡如名義所
      匯入款項之匯款資料，故原告公司所提華南商業銀行存款
      往來明細表暨對帳單影本，實不足以證明被告僅出資160
      萬元，而非200萬元。
　　⒊再者，系爭退股協議書為李淑禎（即原告公司現任法定代
      理人)、林明凱與被告所簽立，已載明簽約人李淑禎、林
      明凱與被告，「雙方協議及確認後」，被告於原告公司所
      有股份(原股本額200萬元)，經整合計算共餘196萬元整(
      減計林卓逸欠款20萬元整、加計銀行貸款10萬元整、國泰
      世華銀行信用卡款5萬元整、移民署押金9萬元，合計196
      萬元等字樣，此有系爭退股協議書影本在卷可證（見本院
      卷第15頁），足認簽約人李淑禎、林明凱與被告，雙方已
      經會算確認過被告之出資金額後，始簽立系爭退股協議書
      ；復參諸原告公司現任法定代理人李淑禎之配偶林明凱，
      自被告擔任原告公司負責人期間起，本即在原告公司負責
      財務支出、帳務管理、薪資支應及與記帳士聯繫等與一切
      財務管理事宜，對於原告公司之財務狀況始終知之甚稔，
      系爭退股協議書既經立約人李淑禎、林明凱與被告雙方協
      議及確認被告出資額後，計算得出被告出資額為196萬元
      ，李淑禎、林明凱簽名同意，則原告公司僅憑上開華南商
      業銀行存款往來明細表暨對帳單影本3紙，事後即改稱被
      告僅出資160萬元云云，而稱被告有不當得利或債務不履
      行云云，難認有據。
　　⒋基上，原告公司依民法第179條規定、或民法第226條債務
      不履行規定，請求被告應給付原告公司40萬元云云，均無
      理由，俱應駁回。
五、綜上所述，原告公司依民法第179條、第184條第1項前段、
    第226條規定，請求被告給付原告65 萬元及自起訴狀送達翌
    日起至清償日止，按週年利率百分之五計算之利息，為無理
    由，應予駁回。原告之訴既無理由，其假執行之聲請失所附
    麗，併駁回之。
六、本案事證已臻明確，兩造其餘主張陳述及所提之證據，經審
    酌後認於本判決結果不生影響，爰不一一論述，附此敘明。
七、結論：原告之訴為無理由，依民事訴訟法第78條，判決如主
    文。
中　　華　　民　　國　　111 　年　　3 　　月　 22 　　日
                  民事第八庭    法　官　陳翠琪
以上正本係照原本作成
如對本判決上訴，須於判決送達後20日內向本院提出上訴狀。如
委任律師提起上訴者，應一併繳納上訴審裁判費。
中　　華　　民　　國　　111 　年　　3 　　月　 22 　　日
                                書記官　曾怡婷